臺灣高等法院臺南分院民事判決
111年度再易字第5號
再審原告    韓玉榮  
訴訟代理人  沈聖瀚律師
再審被告    賀美氏國際有限公司臺南分公司
法定代理人  任一鳴  
上列當事人間請求返還貨款事件，再審原告對於中華民國110年
12月14日本院所為確定判決（110年度上易字第166號），提起再
審之訴，本院不經言詞辯論，判決如下：
    主  文
再審之訴駁回。
再審訴訟費用由再審原告負擔。
    理  由
一、按再審之訴，應於30日之不變期間內提起。前項期間，自判
    決確定時起算，判決於送達前確定者，自送達時起算；其再
    審之理由發生或知悉在後者，均自知悉時起算；民事訴訟法
    第500條第1項、第2項前段定有明文。次按不得上訴之判決
    ，於宣示時確定，不宣示者，於送達時確定；同法第398條
    第2項亦定有明文。查本院110年度上易字第166號請求返還
    貨款事件（下稱原確定判決），再審原告起訴時訴訟標的金
    額為新臺幣（下同）1,163,330元，依民事訴訟法第466條第
    1項規定，係不得上訴第三審之事件。而再審原告係對於原
    確定判決，主張該判決有民事訴訟法第496條第1項第13款「
    當事人發現未經斟酌之證物或得使用該證物者。但以如經斟
    酌可受較有利益之裁判者為限」之再審理由，向本院提起再
    審之訴，嗣原確定判決於民國（下同）110年12月24日送達
    再審原告，有送達證書在卷可稽（見原確定判決卷第229頁
    ）。再審原告於111年1月24日對原確定判決提起本件再審之
    訴（見本院卷第5頁），並未逾民事訴訟法第500條第1項所
    定之30日不變期間，合先敘明。
二、再審原告主張略以：原確定判決終結後，依再審原告之女黃
    憶筑於111年1月12日分別以通訊軟體與再審被告之經銷商蕭
    春芳、「玉青」通話錄音，可證再審被告並未要求再審原告
    將產品一次領走之事實，並提出錄音譯文（即再證二、三，
    附於本院卷第29至37頁）為證。又上開錄音譯文係依原確定
    判決通知證人之準備程序筆錄所作成，為原確定判決言詞辯
    論終結前即已存在，應屬未經斟酌之證物。再上開證物若經
    斟酌，再審原告即可受有利之判決。爰依民事訴訟法第496
    條第1項第13款規定，提起本件再審之訴。並聲明：㈠原確定
    判決廢棄。㈡上開廢棄部分，再審被告應再給付再審原告814
    ,475元，及自109年9月27日起至清償日止，按週年利率百分
    之5計算之利息。
三、得心證之理由：
　㈠按再審之訴顯無再審理由者，得不經言詞辯論，以判決駁回
    之；民事訴訟法第502條第2項定有明文。次按當事人發現未
    經斟酌之證物或得使用該證物者，得以再審之訴對於確定終
    局判決聲明不服。但以如經斟酌可受較有利益之裁判者為限
    ；民事訴訟法第496條第1項第13款固定有明文。惟按所謂當
    事人發現未經斟酌之證物或得使用該證物，係指在前訴訟程
    序不知有該證物，現始知之，或雖知有此證物而不能使用，
    現始得使用者而言。若在前訴訟程序事實審言詞辯論終結前
    ，尚未存在之證物，本無所謂發見，自不得以之為再審理由
    （最高法院29年上字第1005號、32年上字第1247號裁判參照
    ）。依此，所謂得使用未經斟酌之證物，必須當事人在客觀
    上確不知該證物存在致未斟酌現始知之，或依當時情形有不
    能檢出該證物者始足當之，倘按其情狀依一般社會之通念，
    尚非不知該證物或不能檢出或命第三人提出者，均無該條款
    規定之適用。且當事人以發現得使用未經斟酌之證物為再審
    理由者，並應就其在前訴訟程序不能使用之事實， 依民事
    訴訟法第277條前段規定負舉證責任（最高法院98年度台上
    字第1258號裁判參照）。次按民事訴訟法第496條第1項第13
    款得提起再審之訴，除當事人發現未經斟酌之證物或得使用
    該證物者外，尚須以該證物如經斟酌，當事人可受較有利益
    之裁判為要件，如該證物縱加斟酌，仍不能認為當事人可受
    較有利之裁判者，即難認再審之訴為有理由（最高法院81年
    度台上字第2727號裁判參照）。另所謂證物，係指書證（即
    依文書記載之內容作為證據方法供證明之用者）及與書證有
    相同效用之物件或勘驗物等而言，不包括再審原告於前訴訟
    程序之主張或法規、命令；亦不包括證人在內。
  ㈡再審原告雖主張系爭錄音譯文為民事訴訟法第496條第1項第1
    3款之未經斟酌之證物等語，然查：
　　⒈原確定判決係於110年11月23日言詞辯論終結，此經本院調
      閱原確定判決卷宗查明屬實（見原確定判決卷第165頁）
      。而再審原告自承系爭錄音譯文為上開言詞辯論終結後之
      111年1月12日始以通訊軟體與訴外人蕭春芳、「玉青」通
      話錄音所得（見本院卷第85、86頁），顯見系爭錄音譯文
      於原確定判決言詞辯論終結前，尚未存在。
　　⒉再審原告雖主張系爭錄音譯文係依前確定判決在準備程序
      通知證人筆錄所作成云云。然原確定判決準備程序中僅有
      證人李蕙如、陳乃華2人之證述，並無再審原告所指蕭春
      芳、「玉青」等人，此有原確定判決準備程序筆錄附卷可
      憑（見原確定判決卷第123至136頁）；且再審原告亦未於
      原確定判決審理中聲請通知蕭春芳、「玉青」為證；此外
      ，再審原告亦未說明何以系爭錄音譯文係依前確定判決在
      準備程序通知證人筆錄所作成，再審原告上開主張難認有
      據。
　　⒊又再審原告所指蕭春芳、「玉青」之人縱於原確定判決言
      詞辯論終結前存在，渠亦非民事訴訟法第496條第1項第13
      款所定之「證物」。再審原告復未能證明其在前訴訟程序
      有不能提出或使用系爭錄音譯文之事實，尚難認原確定判
      決有未經斟酌之證物之再審事由存在。
　　⒋基上，依首揭說明，本件再審原告所指系爭錄音譯文，尚
      不符合民事訴訟法第496條第1項第13款規定所謂未經斟酌
      證據之要件。
  ㈢綜上所述，再審原告主張原確定判決有民事訴訟法第496條第
    1項第13款之再審事由，提起本件再審之訴，顯無理由，爰
    不經言詞辯論，逕以判決駁回之。
四、本件事證已臻明確，兩造其餘攻擊防禦方法及立論之證據資
    料，均經本院審酌後，認為對判決結果不生影響，無逐一論
    述之必要，併予敘明。
五、據上論結，本件再審之訴為顯無理由，依民事訴訟法第505
    條、第502條第2項、第78條，判決如主文。
中　　華　　民　　國　　111 　年　　5 　　月　　16　　日
       　　　　　 民事第四庭    審判長法  官  張世展

                                      法  官  莊俊華

                                      法  官  洪挺梧
上為正本係照原本作成。
不得上訴。　　　　　　　　　　　　　　　　　　　
中　　華　　民　　國　　111 　年　　5 　　月　　16　　日

                                      書記官  蔡曉卿